【裁判字號】    90,台上,7238
【裁判日期】    901129
【裁判案由】    違反毒品危害防制條例
【裁判全文】
最高法院刑事判決                                九十年度台上字第七二三八號
    上  訴  人  乙○○
                甲○○
右上訴人等因違反毒品危害防制條例案件，不服台灣高等法院台中分院中華民國九十
年九月十三日第二審更審判決（九十年度上更(二)字第一九八號，起訴案號：台灣台中
地方法院檢察署八十七年度偵字第二二四二五、二二四三○號），提起上訴，本院判
決如左：
    主  文
原判決關於甲○○部分撤銷，發回台灣高等法院台中分院。
乙○○之上訴駁回。
    理  由
一、發回部分
本件原判決認定上訴人甲○○綽號「阿發」，因本身施用毒品所費不貲，而起意販賣
第一級毒品海洛因營利，並基於概括犯意，自民國八十七年九月初起至同年十月上旬
止，以行動電話0000000000號為聯絡工具，連續三次在台中市○區○○路
三四二巷十號十四樓另上訴人乙○○住處樓下，各以一錢新台幣（下同）一萬五千元
之價格，售賣一錢之海洛因予乙○○，其中第三次並同時以每錢五千元之價格，將第
二級毒品安非他命一錢售予乙○○，計得款四萬五千元及五千元。同年十月十三日晚
上六時四十分許，甲○○又基於同一販賣第一級毒品海洛因之概括犯意，應乙○○要
求，將海洛因一錢送至其上開住處樓下，交予江一民，並得款一萬五千元。乙○○嗣
於同日晚上八時許，經警查獲，供出其海洛因係向綽號「阿發」之甲○○購買，乃經
警授意撥打甲○○上開行動電話，佯欲購買海洛因，迨翌（十四）日凌晨四時許，甲
○○攜帶海洛因二包依約前往同市○○路三四二巷十號前準備交易時，為埋伏警員當
場查獲，致該次販賣海洛因未遂，並扣得甲○○所有供販賣用之海洛因二包（合計淨
重三點五二公克）及其所有供聯絡工具用之上開行動電話一支等情。因而撤銷第一審
就該部分所為不當之判決，改判仍依想像競合犯，從重論處甲○○連續販賣第一級毒
品罪刑（累犯）。固非無見。
惟查：(一)上訴人甲○○於警訊及偵、審中始終否認有本件販賣毒品海洛因、安非他命
予王柏基犯行，辯謂其被查獲時身攜現款十一萬元，係擬向王柏基購買海洛因之用，
該兩包海洛因則係供己施用，非欲售賣予王柏基者，其原審之選任辯護人且謂王某被
查獲時身上所帶之二包海洛因重量分別為零點六公克及四點二公克，均非一錢（三點
七五公克），足見所攜毒品確與販賣無關等語。原判決理由係以乙○○經警查獲後，
係為配合警方辦案需求，而佯向甲○○購買海洛因，其因非真有購買之意，即無需依
先前習慣，以一包一錢一萬五千元之價格向甲○○購買海洛因，及依乙○○警訊之供
詞暨卷附台中市警察局執行盤詰檢查現場紀錄，均未言及乙○○佯向甲○○購買海洛
因之數量及價錢，遂認王某原審選任辯護人上開所辯諸語，為推測之詞，而予摒棄不
採。然觀諸卷附甲○○之警訊筆錄記載，承辦警員曾訊以「乙○○被警方查獲後，主
動表示配合以0000000000號電話與你聯絡，約定於八十七年十月十四日四
時許，在台中市○○路三四二巷十號前購買一錢海洛因，代價是一萬五千元後，由其
帶同警方將你查獲，你作何解釋？」等語（見二二四三○號偵卷第八頁），似徵乙○
○經警授意，以電話向綽號「阿發」者，佯欲購買海洛因時，已與對方談妥交易之數
量、價格無訛。則王某之原審選任辯護人上開所辯，似非全無可採，原判決理由徒以
乙○○警訊之供詞及卷附台中市警察局執行盤詰檢查現場紀錄之記載為依據，而將之
摒棄不採，猶嫌速斷而難昭折服。(二)原判決事實認甲○○於第三次售賣一錢海洛因予
王柏基之同時，並售賣第二級毒品安非他命一錢予王某等情，乃認其係以一行為同時
觸犯毒品危害防制條例第四條第一項之販賣第一級毒品罪及同條第二項之販賣第二級
毒品罪。然判決理由對於其所售賣者，確係安非他命乙節，並未敘明所憑以認定之證
據及心證理由，尚屬理由不備。(三)刑法第五十九條之酌量減輕其刑，必須犯罪另有特
殊之原因與環境等在客觀上足以引起一般同情，認為即予宣告法定低度刑期猶嫌過重
者，始有其適用。至情節輕微僅可為法定刑內從輕科刑之標準，不得據為酌量減輕之
理由。本件原判決理由係以甲○○雖有販賣海洛因及安非他命行為，惟其販賣海洛因
既遂、未遂次數不多，販賣安非他命之次數僅一次，每次數量亦僅約一錢，所得利益
有限，且販賣時間僅約月餘，其顯非毒販之大、中盤商，參以其係因本身施用毒品所
費不貲而起意販賣，如科以販賣第一級毒品罪之法定最低本刑無期徒刑，仍有情輕法
重之虞，乃適用刑法五十九條之規定，酌減其刑。然所指諸端縱屬實在，亦屬刑法第
五十七條各款所定應於法定刑內審酌量刑之事項，原判決既未敘明所犯有何特殊之原
因與環境等在客觀上足以引起一般同情之情形逕予減輕其刑，自與刑法第五十九條規
定之要件不符，而難認為適法。以上或係甲○○上訴意旨所指摘，或為本院得依職權
調查之事項，應認關於該部分之原判決仍有撤銷發回更審之原因。
二、駁回部分
按刑事訴訟法第三百七十七條規定，上訴於第三審法院，非以判決違背法令為理由，
不得為之。是提起第三審上訴，應以原判決違背法令為理由，係屬法定要件。如果上
訴理由狀並未依據卷內訴訟資料，具體指摘原判決不適用何種法則或如何適用不當，
或所指摘原判決違法情事，顯與法律規定得為第三審上訴理由之違法情形，不相適合
時，均應認其上訴為違背法律上之程式，予以駁回。原判決認定上訴人乙○○與江一
民（另案審理中）自八十七年間起，因施用第一級毒品海洛因所費不貲，遂起意販賣
海洛因營利，並基於共同概括之犯意，由乙○○負責與毒販聯絡購入海洛因，江一民
負責分裝及送貨工作。自同年初起至十月四日晚上八時許止，連續八次在台中市○區
○○路三四二巷十號十四樓乙○○住處樓下，或在該路三四二巷與東光路口某生鮮超
市前，各以三千元之價格，售賣第一級毒品海洛因一包予陳玟伶，共得款二萬四千元
（江一民於同年四月三日起至五月二十八日止，因案在台灣台北看守所羈押中，故未
參與共同販賣海洛因犯行）。乙○○又經由具共同販賣海洛因營利犯意聯絡之陳玟伶
（已判處罪刑確定）介紹，自同年五月上旬某日起，至同年十月上旬止，約每二、三
天一次，先後在同市○○街二二八之十二號四樓陳依婷住處樓下及同市○○路三四二
巷口之某超商前，連續售賣海洛因予陳依婷。其間於八十七年五月二十八日江一民被
釋放後，仍與江某基於同一販賣第一級毒品海洛因之概括犯意聯絡，請其分擔部分送
交海洛因予陳依婷之工作，陳依婷計先後購買四十次海洛因，每次交易價格為三千元
，乙○○因之得款十二萬元。乙○○復與江一民基於同一販賣海洛因之概括犯意，於
同年十月九日二十時許及同月十二日二十時許，連續二次在台中市○○路三四二巷十
號十七樓莊景隆住處及該址一樓會客室，各以五千元之價格，售賣海洛因一包予莊景
隆，計得款一萬元等情。因而撤銷第一審關於乙○○部分不當之判決，改判仍論處其
共同連續販賣第一級毒品罪刑（累犯）。已就乙○○部分詳敘其調查、取捨證據之結
果及憑以認定犯罪事實之心證理由，並就乙○○否認犯罪所辯各語認非可採，予以論
述。經核所為論敘均與卷內證據資料相符，從形式上觀察，並無認定事實不依證據或
有何採證違背證據法則等違法情形存在。而證人陳玟伶關於向乙○○購買海洛因之次
數、金額前後所言雖有不一，然原判決認應以其最初警訊之供述為可採，既已說明其
取捨論斷之心證理由，要無違法可指。且證人陳英周、陳國源於偵查中已一致證稱乙
○○於八十七年間當警方線民，係提供邱萬得的消息，其並未叫沈某吸毒、販毒等語
，此與沈某所供伊當線民是為了了解邱萬得之行之語相符，足見所辯其係警方之線
民乙節，殊與所為本件販毒犯行並無關連，此亦經原判決於理由內指駁甚詳，是原審
就此縱未再行傳訊上開二證人，給予沈某對質、訊問機會，而為無益之調查，要無證
據調查未盡可言。乙○○上訴意旨並未依據卷內資料具體指摘，徒憑己見，仍執陳詞
，就原判決已明白論斷之事項及認事採證職權之行使，任意指摘，泛言原判決有證據
調查未盡之違法云云，自非適法之第三審上訴理由。其上訴違背法律上之程式，應予
駁回。
據上論結，應依刑事訴訟法第三百九十五條前段、第三百九十七條、第四百零一條，
判決如主文。
中      華      民      國     九十     年     十一     月    二十九    日
                              最高法院刑事第五庭
                                  審判長法官  紀  俊  乾
                                        法官  黃  正  興
                                        法官  劉  介  民
                                        法官  陳  東  誥
                                        法官  張  春  福
      右正本證明與原本無異
                                              書  記  官
中      華      民      國     九十     年     十二     月      四      日


司法院資訊處製作；財團法人民間司法改革基金會備份。
